【裁判字號】    90,訴,332
【裁判日期】    900928
【裁判案由】    偽造文書
【裁判全文】
臺灣雲林地方法院刑事判決                            九十年度訴字第三三二號
    公  訴  人  臺灣雲林地方法院檢察署檢察官
    被      告  甲○○
右列被告因偽造文書案件，經檢察官提起公訴（九十年度偵字第三三五五號），本院
判決如左：
    主  文
甲○○行使偽造私文書，足以生損害於公眾及他人，處有期徒刑肆月，如易科罰金，
以參佰元折算壹日。
收據壹張（包含其上所偽造「乙○」之署名及印文各壹枚）沒收。
    事  實
一、甲○○前因偽造文書等案件，不服臺灣雲林地方法院八十九年度易字第二四二號
    民國八十九年十月二十五日所為之第一審判決，於向臺灣高等法院台南分院提起
    上訴，案件在高等法院審理中時，為圖製造已與該案告訴人乙○達成和解之假象
    ，藉以求取臺灣高等法院台南分院予其緩刑之判決，明知其尚未償還乙○新台幣
    （下同）十六萬元之債務，竟於九十年二月間某日，在不詳地點，冒用「乙○」
    之名義，偽造有其署押及印文之私文書收據一紙，並於同年月十三日在臺灣高等
    法院台南分院刑事第一庭辯論終結之際，提出前開偽造之收據，並當庭向法院表
    示「我錢已經全部還給他（乙○）了」等語而行使之，足生損害於乙○之權益及
    法院判決之正確性。
二、案經臺灣高等地方法院台南分院檢察署移送臺灣雲林地方法院檢察署檢察官偵查
    起訴。
    理  由
一、訊據被告甲○○矢口否認有於右揭時、地，偽造上開有「乙○」名義署名之收據
    之犯行，辯稱：並未偽造該紙收據，伊係向三位小舅調借現款，於九十年二月十
    日十一、十二時許，將現金十六萬元拿到乙○家中，乙○方於同年月十一日十一
    時許持上開收據到伊位於雲林縣麥寮鄉瓦瑤村宵仁一三四之九號之住處交付予伊
    云云。惟查：
（一）被告於九十年二月間某日，在不詳地點，偽造前揭收據之犯罪事實，業據被害
      人乙○指訴歷歷，參以被告甲○○於臺灣高等法院台南分院審理中自承：「（
      問：對告訴人乙○之指訴，有何意見？）他是因為我沒有還他錢，他才告我。
      」等語（見臺灣高等法院台南分院八十九年度上訴字第一五六八號偽造文書案
      件九十年二月十三日訊問筆錄），是倘如被告所稱，其確已償還被害人乙○十
      六萬元，則被害人應無於事後否認並設詞誣攀被告之理？且被告自承先前係擔
      任教師，退休後從事不動產仲介業務，從事文書工作，對於文書證據等細節，
      均應知之甚稔，竟未於九十年二月十日其本人交付和解款項十六萬元予乙○之
      際，當場向乙○索取收據，反而遲至翌日才由乙○親自將收據拿到其家中？又
      且乙○自承不知如何使用電腦，果被告確曾返還十六萬元予乙○，何以乙○本
      人不當場開立收據，反而於翌日費心請人打字簽名蓋章後始親自送至被告住處
      ？再依被害人乙○所陳：我母及妻平常於近午時間均應在家等語及九十年二月
      十日係週六乙情觀之，交款當時被害人乙○家中應有其妻、母在場，為何被告
      辯稱該日只乙○一人在家？另被告既未提出收據原本予法院附卷，顯有自行保
      管留存之意，且被告並有委任律師處理該訴訟案件，自當細心保管該收據，而
      無在該案件已因收據偽造而經檢察官提起上訴之際，突然遺失如此重要證據之
      該張收據原本之可能？凡此種種均顯與常情有間。足認被告前開所辯，純屬事
      後畏罪卸責之詞，委無可採。
（二）另本件經當警員隨同被害人乙○至其位於雲林縣麥寮鄉○○村○○路三二八號
      住處，起出其所有印鑑共二顆，經取其印文二紙，送內政部刑事警察局鑑定結
      果，認：收據上「乙○」印文與印文紙上「乙○」印文不相符，有該局九十年
      五月十八日刑鑑字第六六九０六號鑑驗通知書一紙附卷可憑。再經將收據上「
      乙○」署名與乙○本人所書寫之筆跡多件送內政部刑事警察局依特徵比對法鑑
      定結果，認：收據上「乙○」簽名筆跡與「乙○」筆跡不相符，並有該局九十
      年六月十二日刑鑑字第八二六０五號鑑驗通知書一紙存卷可按。且經調閱乙○
      麥寮郵局存簿儲金第００六二一九之七號乙○帳戶交易清單，於九十年二月十
      日前後均只有提款並無存入記錄一節，有虎尾郵局函一件在卷足佐；另乙○於
      雲林縣麥寮鄉農會之帳戶，自九十年一月起至四月三十日止，均未有交易紀錄
      ，並有雲林縣麥寮鄉農會客戶往來交易明細表在卷可佐。足認告訴人上開指訴
      ，尚非無稽，堪以採信。
（三）至被告辯稱伊曾分別向伊妻弟林樹發、林樹湖、林樹寶三人各借款五萬元一節
      加上其個人所提之一萬元，共計十六萬元，以之償還告訴人乙○云云。惟查，
      林樹發、林樹湖、林樹寶均係被告之妻弟，與被告誼屬至親，其證詞難免有偏
      頗之虞，且被告上開所辯，縱或屬實，至多亦僅能證明被告曾向林樹發、林樹
      湖、林樹寶等人借得十五萬元之事實，尚難據以推論被告確實已將上開款項交
      付予乙○之事實，再者，而被告亦自承其將款項返還與乙○時，均無他人在場
      ，是尚難據此而為有利被告之認定。
（四）此外，復有上開收據影本一紙扣案可證，並有臺灣高等法院台南分院八十九年
      上訴字第一五六八號刑事卷之九十年二月十三日審判筆錄影本一份附卷可考，
      被告上開所辯，無非係事後卸責之詞，不足採信。本件事證明確，被告犯行應
      堪認定。
二、核被告所為，係犯刑法第二百十六條、第二百十條之行使偽造私文書罪。其偽造
    署押、印文乃偽造私文書之部分行為；其偽造私文書之低度行為應為行使偽造私
    文書之高度行為所吸收，均不另論罪。爰審酌被告前因偽造文書案件，在涉訟期
    間，猶不知悔改，竟冀圖以不當手段影響司法審判，犯後猶釋詞圖卸，未能坦承
    犯行，其犯罪之動機、目的、手段、所生危害等一切情狀，量處如主文所示之刑
    ，並諭知易科罰金之折算標準，以資懲儆。收據一紙上所偽造「乙○」之署押及
    印文各一枚，應依刑法第二百十九條之規定沒收；另收據一紙，為被告所有供行
    使偽造私文書犯罪所用之物，復不能證明業已滅失，併依刑法第三十八條第一項
    第二款之規定，宣告沒收之。
據上論斷，應依刑事訴訟法第二百九十九條第一項前段，刑法第二百十六條、第二百
十條、第二百十九條、第三十八條第一項第二款，罰金罰鍰提高標準條例第一條前段
、第二條，判決如主文。
本案經檢察官林良蓉到庭執行職務。
中      華      民      國      九十      年      九    月    二十八    日
                                        臺灣雲林地方法院刑事第二庭
                                            法  官  冷  明  珍
右正本證明與原本無異。
如不服本判決，應於判決送達後十日內，向本院提出上訴狀。（須附繕本）
                                            書記官  周  麗  雲
中      華      民      國      九十      年      九    月    二十八    日
中華民國刑法第二百一十六條
 (行使偽造變造或登載不實之文書罪)
行使第二百十條至第二百十五條之文書者，依偽造、變造文書或登載不實事項或使登
載不實事項之規定處斷。
中華民國刑法第二百一十條
 (偽造變造私文書罪)
偽造、變造私文書，足以生損害於公眾或他人者，處五年以下有期徒刑。


司法院資訊處製作；財團法人民間司法改革基金會備份。
